【裁判字號】    97,訴,312
【裁判日期】    970521
【裁判案由】    違反槍砲彈藥刀械管制條例
【裁判全文】
臺灣高雄地方法院刑事判決               97年度訴字第312號
公  訴  人  臺灣高雄地方法院檢察署檢察官
被      告  甲○○
                      號
選任辯護人  李文禎律師
            黃如流律師
            黃小舫律師
上列被告因違反槍砲彈藥刀械管制條例案件，經檢察官提起公訴
（96年度偵字第24358 號），本院判決如下：
    主  文
甲○○未經許可持有空氣槍，處有期徒刑壹年陸月，併科罰金新
臺幣拾萬元，罰金如易服勞役，以新臺幣壹仟元折算壹日，緩刑
肆年，並應向公庫支付新臺幣參拾萬元，扣案之空氣槍參支（槍
枝管制編號0000000000號、0000000000號及0000000000號）均沒
收。
    事  實
一、甲○○未經許可，於民國95年間，在雅虎奇摩拍賣網站內購
    得具有殺傷力之空氣槍3 枝而持有之，該空氣槍係以小型高
    壓氧體鋼瓶內氣體或填充氧體為發射動力，單位面積動能達
    20焦耳/ 平方公分以上。嗣於96年8 月22日下午1 時35分許
    ，經警持臺灣高雄地方法院法官核發之搜索票，在高雄縣彌
    陀鄉○○○路北五巷2 號其住處，搜扣得上開槍枝3 枝、不
    具殺傷力之空氣槍1 枝、瓦斯1 罐、二氧化碳小鋼瓶12枝、
    鋼珠2 盒等物，始悉上情。
二、案經臺北市政府警察局移送臺灣高雄地方法院檢察署檢察官
    偵查起訴。
    理  由
一、按「法院或檢察官得囑託醫院、學校或其他相當之機關、團
    體為鑑定，或審查他人之鑑定，並準用第203 條至第206 條
    之1 之規定。」、「鑑定之經過及其結果，應命鑑定人以言
    詞或書面報告。」，亦分別為刑事訴訟法第208 條第1 項前
    段、第206 條第1 項定明定。是經檢察官囑託相當之機關為
    鑑定後，經鑑定人以書面報告其鑑定之結果者，即屬同法第
    159 條第1 項所謂之「法律有規定者」，不受該條項規定「
    不得作為證據」之限制。且同法第208 條第1 項前段對於法
    院或檢察官囑託相當之機關為鑑定之情形，僅規定：「準用
    第203 條至第206 條之1 之規定」，至於同法第202 條有關
    「鑑定人應於鑑定前具結」之規定，則不在準用之列。故於
    法院或檢察官囑託相當之機關為鑑定，而該受囑託機關以書
    面報告鑑定結果之情形，既非屬依法應具結者。是同法第
    158 條之3 有關「證人、鑑定人依法應具結而未具結者，其
    證言或鑑定意見，不得作為證據」之規定，於此時即無適用
    之餘地。而內政部警政署刑事警察局業經臺灣高等法院檢察
    署檢察長概括囑託為有關「槍彈有無殺傷力之鑑定」此鑑定
    項目之鑑定機關（臺灣高等法院檢察署92年10月15日檢文允
    字第0921001322號函附之臺灣高等法院檢察署檢察長概括選
    任鑑定人或囑託鑑定機關（團體）名冊參照），故其於本件
    就扣得槍枝鑑定結果書面報告，揆諸上開說明，即不受刑事
    訴訟法第158 條之3 及同法第159 條第1 項之限制，自得作
    為證據，核先敘明。
二、訊據被告甲○○固坦認持有前開槍枝之事實，然矢口否認有
    何持有具殺傷力空氣槍之犯意，並辯稱：其僅係基於個人喜
    好，由網路上購買該等槍枝收藏，不知其具有殺傷力云云。
    惟查：
(一)扣案之槍枝4 枝經內政部刑事警察局鑑定結果，認均可擊發
    金屬彈丸，其中槍枝管制編號0000000000號、0000000000號
    及0000000000號3 支槍枝單位面積動能分別達53、69、22焦
    耳/ 平方公分，依照日本科學警察之研究結果，彈丸單位面
    積動能達20焦耳/ 平方公分時，足以穿入人體皮肉層，有該
    局96年9 月29日刑鑑字第0960133723號槍彈鑑定書在卷可稽
    （見96年度偵字第25525 號卷宗第37頁以下），故此3 支槍
    枝具有殺傷力，已堪認定。
(二)被告及辯護人雖辯稱被告係生存遊戲玩家，對槍枝有興趣才
    購入扣案槍枝收藏，且殺傷力之鑑定具有專業性，非被告所
    能知之，且係由公開拍賣之yahoo 網站所買入，被告並無犯
    罪故意，且自信行為合法，而有違法性認識之錯誤，應依刑
    法第17條之規定減輕其刑云云。然所謂違法性錯誤，係指行
    為人對於其所為行為有完全之認識，但因對法令有所誤解，
    故自信其行為合法。但具有殺傷力之槍枝非經許可不得持有
    ，乃社會上之常識，被告對此點亦知之甚詳，其辯稱不知該
    槍枝具有殺傷力，乃是對於「具有殺傷力」此一構成要件之
    誤認，此為是否具有犯罪故意之問題，與違法性錯誤無涉，
    應先敘明。而被告為生存遊戲玩家，對於槍枝並非全無認識
    ，為其所自承。又一般生存遊戲所使用之槍枝，均係使用
    0.2 公克之塑膠BB彈，且槍口初速不得超過110m/s，扣案之
    槍枝與一般生存遊戲使用之槍枝不同等情，業經證人即承辦
    警員洪晨鐘於本院審理中證述明確（見本院97年5 月7 日審
    判筆錄第4 頁）。於本院訊問被告時，被告亦稱此種空氣槍
    威力大，較為危險，玩生存遊戲下場前，都要試射檢查，這
    種空氣槍是用來射擊用等語（見同上審判筆錄第7 頁），況
    且此種空氣槍所使用之子彈為鋼珠，殺傷力與BB彈不可同日
    而語，再參以被告另持有高壓瓦斯及鋼珠等物，足見被告明
    知其所持有之空氣槍威力遠較一般合法之生存遊戲槍枝大，
    其辯稱不知該等槍枝有殺傷力云云，自難採信。
(三)綜上所述，本件事證明確，被告之辯解均不足使本院形成被
    告無罪之合理懷疑，其犯行堪以認定。
三、核被告甲○○所為，係違犯槍砲彈藥刀械管制條例第8 條第
    4 項之未經許可持有具殺傷力空氣槍罪。被告持有槍枝之目
    的係為個人喜好收藏，並非用以逞強鬥狠，對社會之危險較
    輕，並參酌其犯罪之情狀等，認處以上開罪名最輕本刑，猶
    嫌過重，顯有可憫恕之處，爰就被告未經許可持有具殺傷力
    空氣槍之犯行，依刑法第59條之規定減輕其刑。爰審酌被告
    未經許可持有具殺傷力空氣槍，對社會有潛在危險，然查無
    持以犯案之證據，及其犯罪之動機、目的、手段等一切情狀
    ，量處如主文所示之刑，並就罰金部分諭知易服勞役之折算
    標準。查被告並無前科，有正當職業，素行良好，僅因一時
    失慮致罹刑章，其經此偵審程式，應已知所警惕，信無再犯
    之虞，故本院認所宣告之刑，以暫不執行為適當，惟為使被
    告能回饋社會，以贖前愆，爰依刑法第74條第1 項第1 款、
    第2 項第4款 ，併予宣告緩刑4 年，命被告向公庫支付新臺
    幣30萬元。末按扣案具殺傷力之空氣槍3 支（槍枝管制編號
    分別為0000000000號、0000000000號及0000000000號）為法
    律禁止持有之違禁物，應依刑法第38條第1 項第1 款宣告沒
    收，另扣案不具殺傷力之空氣槍1 支及瓦斯1 罐、二氧化碳
    小鋼瓶12枝、鋼珠2 盒等物並非違禁物，僅具證據之性質，
    並無諭知沒收之必要，附此敘明。
據上論斷，應依刑事訴訟法第299 條第1 項前段，槍砲彈藥刀械
管制條例第8 條第4 項，刑法第11條前段、第59條、第42條第3
項、第74條第1 項第1 款、第2 項第4 款、第38條第1 項第1 款
，判決如主文。
本案經檢察官乙○○到庭執行職務。
中    華    民    國    97    年    5     月    21    日
                  刑事第九庭  審判長法  官   張世賢
                                    法  官   陳建和
                                    法  官   王奕勛
以上正本證明與原本無異。
如不服本判決應於收受本判決後10日內向本院提出上訴書狀，並
應敘述具體理由，如未敘述上訴理由者，應於上訴期間屆滿後20
日內補提理由書狀於本院（均須按他造當事人之人數附繕本）「
切勿逕送上級法院」。
中    華    民    國    97    年    5     月    27    日
                                    書記官   林晏光
附錄本案論罪科刑法條：
槍砲彈藥刀械管制條例第8條
未經許可，製造、販賣或運輸鋼筆槍、瓦斯槍、麻醉槍、獵槍、
空氣槍或第4 條第1 項第1 款所定其他可發射金屬或子彈具有殺
傷力之各式槍砲者，處無期徒刑或5 年以上有期徒刑，併科新臺
幣1 千萬元以下罰金。
未經許可，轉讓、出租或出借前項所列槍枝者，處5 年以上有期
徒刑，併科新臺幣1 千萬元以下罰金。
意圖供自己或他人犯罪之用，而犯前二項之罪者，處無期徒刑或
7 年以上有期徒刑，併科新臺幣1 千萬元以下罰金。
未經許可，持有、寄藏或意圖販賣而陳列第1 項所列槍枝者，處
3 年以上10年以下有期徒刑，併科新臺幣700 萬元以下罰金。
第 1 項至第 3 項之未遂犯罰之。


司法院資訊處製作；財團法人民間司法改革基金會備份。
